臺灣高等法院臺中分院刑事判決　　　　　　民國九十四年度上訴字第六六二號
　　上　訴　人　臺灣臺中地方法院檢察署檢察官
　　被　　　告　辛○○
　　選任辯護人　許漢鄰律師
右上訴人因被告偽造有價證券案件，不服臺灣臺中地方法院中華民國九十四年二月四
日第一審判決（民國九十三年度訴字第三０五二號，起訴案號：臺灣臺中地方法院檢
察署民國九十三年度偵字第一六六七六、一八三四五、一八七二八號），併辦案號九
十四年偵字第三六一、二二六七、三九五九、六六三七號提起上訴，本院判決如左：
    主　　  文
原判決撤銷。
辛○○意圖為自己不法之所有，而侵占遺失物，處罰金參仟元，如易服勞役，以參佰
元折算壹日；又連續意圖供行使之用，而偽造有價證券，處有期徒刑貳年。附表所示
偽造之支票伍張均沒收。
    事 　　 實
一、辛○○基於意圖為自己不法所有之犯意，於民國（下同）九十三年七月中旬某日
    ，在臺中市○○路臺新銀行前，拾獲戊○○所遺失如附表所示之五張支票（係於
    九十三年七月十八日下午六時三十分在臺中市○○區○○路三段一四八之三號前
    發現遺失），竟據為己有而予以侵占入己之。辛○○侵占上開如附表所示三張支
    票後，發現支票上發票人欄內已有戊○○之印文或簽名，竟另行起意基於意圖供
    行使之用之概括犯意，在臺中縣沙鹿鎮○○街一○○巷七號住處自行填載如附表
    所示之發票日期及金額，以完成偽造支票發票行為。即：(一)、於九十三年七月二
    十八日於前開居住處自行填載附表編號一支票之發票日期及金額後，將該支票交
    付予不知情之乙○○，作為其繳納互助會款之用。(二)、於九十三年七月二十八日
    或七月二十九日於前開居住處自行填載附表編號二支票之發票日期及金額後，將
    該支票交付予不知情之己○○調現，嗣己○○將該票交付予丁○○作為繳納粉刷
    住家油漆之工資。(三)、於九十三年八月中旬於前開居住處自行填載附表編號三支
    票之發票日期及金額後，將該支票交付予不知情之甲○○作為給付貨款之用。(四)
    、於九十三年九月間於前開住處自行填載附表編號四支票之發票日期及金額後，
    將該支票交付予不知情之丙○○調現。(五)、於九十三年十月初，在前開住處自行
    填載附表編號五支票之發票日期及金額後，將此支票交付予不知情之吳登文作為
    給付貸款之用，而連續偽造有價證券，嗣因戊○○業已就上開遺失之支票掛失支
    付，己○○、丁○○、甲○○、丙○○、吳登文分別持各該支票前往銀行提示遭
    退票而查悉上情，經檢察官偵查及本院審理分別扣案附表編號三、五所示之支票
    各一張。
二、案經臺中縣警察局清水分局、豐原分局、烏日分局、彰化縣警察局和美分局報由
    臺灣臺中地方法院檢察署檢察官偵查起訴及移送本院併案審理。
    理　　  由
一、右揭犯罪事實，業據上訴人即被告辛○○（下稱被告）坦承不諱，核與被害人乙○○、己○○、丁○○、甲○○、丙○○、吳登文於警詢之供述及證人戊○○於
    警詢、偵查時之證述相符，並有卷附臺灣票據交換所臺中市分所九十三年八月十
    日台票中字第九三○八八二號函影本及所附提示人支票查報表、退票理由單、票
    據正反面影本及遺失票據申報書正、副本各一份、報紙刊登之臺灣彰化地方法院
    民事裁定影本一份、乙○○所提出互助會名單、第一銀行綜合存款存摺內頁影本
    一紙、被告於偵訊中及於本院審理時分別提出之支票號碼ＡＮ0000000號
及ＡＮ0000000號支票各一紙、臺中市票據交換所退票理由單、臺灣票據
    交換所臺中市分所九十三年九月二十七日台票中字第九三一○五五號函及所附票
    號0000000號票據提示人資料查報表、退票理由單影本、票據正反面影本
    及遺失票據申報書正、副本各一份、臺灣彰化地方法院民事庭九十三年度催字第
    五四五號裁定影本一份、臺灣票據交換所臺中市分所九十三年九月二十七日九三
    一○六三號函及所附票號0000000號票據之提示人資料查報表、退票理由
    單影本、票據正反面影本及遺失票據申報書正、副本各一份附卷可稽，足徵被告
    之自白與事實相符。本件事證明確，被告犯行堪以認定。
二、核被告所為，係犯刑法第三百三十七條之侵占遺失物罪、及同法第二百零一條第
    一項之偽造有價證券罪。被告係侵占上開支票後始起意偽造支票，因此所犯上開
    二罪，犯意各別，罪名亦不同，應分論併罰。而被告所偽造有價證券支票之行為
    ，其偽造後復持以行使，行使之低度行為，應為偽造之高度行為所吸收，應不另
    論罪，又偽造支票持以付貨款、會款、調現，以取得票面價值之對價，仍屬行使
    偽票行為，亦不另論詐欺罪。被告五次偽有價證券之行為，時間緊接，所犯罪名
    相同，顯係基於概括之犯意為之，為連續犯，爰依刑法第五十六條之規定以一罪
    論，並加重其刑。本件公訴人僅就附表編號一、二、三所示之支票起訴，至於附
    表編號四、五所示之支票未經起訴，但與起訴部分有連續犯，裁判上一罪關係，
    為起訴效力所及，業經公訴人移送併辦，本院應併予審理。
三、被告因生意週轉不靈，一時需款恐急，欠缺周詳考慮致罹重典，其已於事後坦承
    犯行，深具悔悟之意，而被告偽造有價證券之數量不甚多，金額亦非至鉅，與一
    般擾亂金融秩序之經濟犯罪者迥異，且事發後亦已將款項清償予被害人，是審酌
    其犯罪情狀，實堪憫恕，如科以其前開最低度之刑，猶嫌過重，爰依刑法第五十
    九條之規定，酌量減輕其刑。
四、原審為科刑之判決，固非無見，惟查(一)、被告於本案九十三年十一月廿四日偵查
    終結提起公訴時，僅坦認偽造附表編號一、二、三所示三張支票，對於其餘附表
    編號四、五所示二張偽造支票行為，則未予供認，雖於原審審理時曾自白尚於九
    十三年七月間，另拾獲一張支票，偽造後持向丙○○調現（按即附表編號四所示
    支票），但始終未提出相關資料，以供原審調查，致原審認無補強證據證明此自
    白之真實性，而未予一併審理，適本院於九十四年四月十三日審理時仍僅供認附
    表所編號一至四所示之拾獲及偽造犯行，直至檢察官移送併辦時始坦認有附表編
    號五所示支票犯行，由此可見被告對於本案犯罪之自白，仍採避重就輕之方式，
    以壓低犯罪情節，圖得緩刑之諭知，又被害人戊○○同時遺失之支票計廿一張，
    已據其警訊陳明，而被告被訴拾得及偽造審理之支票僅其中之附表所示之五張，
    且支票號碼均屬連續，並陸續被執票人告訴或告發偵辦，是被告有否其餘拾獲，
    偽造之支票未被揭發偵辦或有其他支票仍在被告手中欲俟機偽造，不無存疑，難
    確認其無再犯之虞，原審認被告無再犯之虞，而諭知緩刑，尚有未洽。(二)、原審
    對於附表編號四、五所示拾得侵占及偽造部分未及審，亦有未洽，公訴人據上述
    (二)上訴，為有理由，且有(一)之可議之處，應由本院將原判決撤銷改判，爰審酌被
    告並無前科，有臺灣高等法院被告全國前案紀錄表、刑案資料查註紀錄表各一份
    在卷可查，其素行良好，犯罪動機係因一時失察所致，且犯後已坦承犯行，態度
    尚稱良好，及其犯罪情節、手段等一切情狀，分別量處如主文第二項所示之刑，
    並諭知罰金易服勞役之折算標準。扣案如附表編號三、五所示，及未扣案如附表
    編號一、二、四所示偽造之支票，不問屬於犯人已否，均應依刑法第二百零五條
    規定諭知沒收。
五、據上論斷，應依刑事訴訟法第三百六十九條第一項前段、第三百六十四條、第二
    百九十九條第一項前段，刑法第三百三十七條、第二百零一條第一項、第二百零
    五條、第五十六條、第五十九條、第四十二條第二項，罰金罰鍰提高標準條例第
    一條前段、第二項，判決如主文。
本案經檢察官庚○○到庭執行職務。
中      華      民      國      九十四   年      五       月   二十五   日
                                    臺灣高等法院臺中分院刑事第一庭
                                          審判長法  官　陳　紀　綱
                                                法　官　蔡　聰　明
                                                法　官　陳　登　源
右正本證明與原本無異。
侵占遺失物罪部分不得上訴，餘得上訴。
如不服本判決應於收受送達後十日內向本院提出上訴書狀，其未敘述上訴之理由者並
得於提起上訴後十日內向本院補提理由書（均須按他造當事人之人數附繕本）。
            書記官　林　明　冬
中      華      民      國      九十四   年      五       月   二十五   日
附錄法條：
刑法第三百三十七條
意圖為自己或第三人不法之所有，而侵占遺失物、漂流物或其他離本人所持有之物者
，處五百元以下罰金。
刑法第二百零一條
意圖供行使之用，而偽造、變造公債票、公司股票或其他有價證券者，處三年以上十
年以下有期徒刑，得併科三千元以下罰金。
行使偽造、變造之公債票、公司股票或其他有價證券，或意圖供行使之用，而收集或
交付於人者，處一年以上七年以下有期徒刑，得併科三千元以下罰金。
附表：
┌──┬─────┬────┬───────┬────────────┐
│編號│支票號碼  │發票日期│支票票面金額  │支票發票人欄之簽署      │
│    │          │        │（新臺幣）    │                        │
├──┼─────┼────┼───────┼────────────┤
│一  │AN0000000 │93.07.31│一萬六千元    │戊○○之簽名及印文（係陳│
│    │          │        │              │ 怡堯本人遺失前所簽署） │
│    │          │        │              │                  │
├──┼─────┼────┼───────┼────────────┤
│二  │AN0000000 │93.09.20│四萬七千八    │戊○○印文（係不詳人所用│
│    │          │        │百八十元      │印）                    │
├──┼─────┼────┼───────┼────────────┤
│三  │AN0000000 │93.08.31│三萬六千元    │戊○○印文（係不詳人所用│
│    │          │        │元            │印）                    │
├──┼─────┼────┼───────┼────────────┤
│四  │AN0000000 │9.8.  │三萬八千元    │戊○○印文（係不詳人所用│
│    │          │        │              │印）                    │
├──┼─────┼────┼───────┼────────────┤
│五  │AN0000000 │10.5.  │四萬元        │戊○○印文（係不詳人所用│
│    │          │        │              │印）                    │
└──┴─────┴────┴───────┴────────────┘
                          Ｉ
